【裁判字號】    90,停,56
【裁判日期】    900820
【裁判案由】    聲請停止執行
【裁判全文】
臺北高等行政法院裁定                                  九十年度停字第五六號
    聲  請  人  甲○○
    相  對  人  行政院衛生署疾病管制局
    代  表  人  涂醒哲（局長）住同右
右當事人間因外籍勞工健康檢查事件，聲請人提起行政訴訟，並聲請停止原處分之執
行，本院裁定如左：
    主  文
聲請駁回。
聲請程序費用由聲請人負擔。
    理  由
一、按行政處分之執行，將發生難於回復之損害，且有急迫情事者，當事人得聲請行
    政法院裁定停止執行，行政訴訟法第一百十六條第二項前段定有明文。若未有行
    政處分之作成，即無行政處分之執行可言，自無聲請停止執行之問題。若當事人
    誤對非行政處分提起撤銷之訴，又對一個在法律上沒有任何規制效果之行政機關
    通知，請求停止執行，則該等停止執行之聲請於法不合，且無從命補正，應逕以
    聲請不合法，予以裁定駁回，而無庸再踐行行政訴訟法第一百十六條第四項所定
    當事人訊問程序。
二、本件聲請人聲請意旨略謂：「其僱用之外籍勞工第一次檢驗時所留下之檢體，因
    遭醫務人員誤驗之故，而認定該外籍勞工患有痢疾阿米巴症，行政院衛生署因此
    以九十年三月二十八日衛署疾管字第０九０００一八六三三號函通知聲請人，要
    求聲請人依外國人聘僱許可及管理辦法第十六條之規定，於七日內督促該外籍勞
    工出境，為此聲請人對行政院衛生署上開通知，認其為行政處分，而提起行政爭
    訟，經行政院駁回訴願後，聲請人乃向本院起訴，現全案正在本院審理中，而該
    名外籍勞工在台工作時間已一年四月，只剩八個月之工作時間，依人情事理而言
    ，應准其工作期滿後，故聲請本院就近通知行政院衛生署、行政院勞工委員會及
    台北縣警察局，暫緩中止執行該外籍勞工出境事宜」等語。
三、惟查：
  Ａ、本案中聲請人主張，做為訴訟對象之行政處分為上開九十年三月二十八日衛署
      疾管字第０九０００一八六三三號函，然而該函文之具名機關為行政院衛生署
      。聲請人卻以行政院衛生署疾病管制局為相對人，其請求對象之認定已有疑義
      。
  Ｂ、又聲請人僱用之外籍勞工發現患有法定傳染病後，聲請人所以負有「使該外籍
      勞工出境」之「法律上義務」，其規範依據為「外國人聘僱許可及管理辦法」
      （依就業服務法第四十五條規定授權制作之法規命令）第十六條之規定。
      （註：該條規定內容為：
            １、雇主於所招募之外國人入境後三日內，應安排其至中央衛生主管機
                關指定之醫院接受健康檢查，並於該外國人入境後十五日內，檢具
                下列文件向中央主管機關申請該外國人之聘僱許可：
                一  中央主管機關核發之招募許可文件。
                二  外國人名冊。
                三  中央衛生主管機關指定醫院出具之健康檢查結果表。
            ２、前項健康檢查結果表有不合格項目者，雇主應於接獲該檢查表後十
                四日內使其出境。但不合格項目為法定傳染病者，應於七日內使其
                出境。）
      則聲請人上開督促出境義務乃是基於法規命令所直接發生者，並不以行政處分
      之作成為必要。而且如果聲請人不履行該項義務，依就業服務法第五十四條及
      第五十五條之規定，也是由就業服務法目的事業主管機關撤銷聘僱許可，由警
      察機關執行強制出境，均與相對人無關。
  Ｃ、此外相對人對聲請人僱用外籍勞工之採樣檢體所做之複驗，僅為鑑定活動，純
      屬事實行為，並非足以發生規制性效果之行政處分，亦不得據為撤銷之訴之對
      象。又因為複驗本身僅是純粹之事實探知，與涉及事實認定及法律判斷之內部
      決斷（例如稅捐機關認定特定稅捐主體有逃漏稅之行為，而函入出境管制局，
      禁止該稅捐主體出境）無關，當然也無「多階段行政處分」理論之適用。
四、綜上所述，本件之訴訟對象，客觀上而言，並非行政處分，當然也就沒有處分執
    行之停止可言，是聲請人此部分聲請，核與前揭停止執行之要件不符，不應准許
    。
五、依行政訴訟法第一百零四條、民事訴訟法第九十五條、第七十八條，裁定如主文
    。
中      華      民      國     九十     年      八      月     二十     日
                                    臺北高等行政法院  第五庭
                                              審判長  法  官  姜素娥
                                                      法  官  林文舟
                                                      法  官  帥嘉寶
右為正本係照原本作成。
如不服本裁定，應於送達後十日內向本院提出抗告狀（須按他造人數附繕本）。
中      華      民      國     九十     年      八      月     二十     日
                                                      書記官  林麗美


司法院資訊處製作；財團法人民間司法改革基金會備份。
